【裁判字號】    89,訴,2575
【裁判日期】    900302
【裁判案由】    違反著作權法
【裁判全文】
臺灣臺中地方法院刑事判決                        八十九年度訴字第二五七五號
    公  訴  人  台灣台中地方法院檢察署檢察官
    被      告  乙○○
                丁○○
                甲○○
                戊○○
右列被告因違反著作權法案件，經檢察官聲請逕以簡易判決處刑（八十九年度偵字第
一二七四七號），本院臺中簡易庭認不宜逕以簡易判決處刑（八十九年度中簡字第一
八一０號），改依通常程序審理，暨移送併案審理（八十九年度偵字第一七八五三號
），判決如左：
    主  文
乙○○、丁○○共同以犯意圖銷售而擅自以重製之方法侵害他人之著作財產權為常業
，各處有期徒刑壹年拾月，併科罰金新台幣肆拾萬元，罰金如易服勞役以罰金總額與
陸個月之日數比例折算。緩刑伍年。扣案如附表一至六所示之物品均沒收。
甲○○、戊○○共同以犯意圖銷售而擅自以重製之方法侵害他人之著作財產權為常業
，各處有期徒刑壹年貳月。緩刑參年。扣案如附表一至六所示之物品均沒收。
    事  實
一、乙○○係私立逢甲大學學生，甲○○係私立建國技術學院學生，戊○○係國立台
    中商專學生。乙○○與丁○○二人明知附表二所示之歌曲，係滾石國際音樂股份
    有限公司等（詳如附表二所示之著作權人公司）之錄音著作，附表三所示中文片
    名之「致命武器四」等影片，係美商時代華納娛樂公司等（詳如附表三所示之著
    作權人公司）之視聽著作，附表四所示被侵害程式軟體名稱「ＶｉｓｕａｌＢａ
    ｓｉｃ５‧０」等，係美商微軟公司等（詳如附表四所示著作權人公司）之電腦
    程式著作，附表五所示被侵害遊戲軟體名稱「模擬飛行二０００」等，係美商微
    軟公司等（詳如附表五所示著作權人公司）之電腦程式著作，非經著作財產權人
    同意或授權，不得擅自重製，竟共同基於意圖銷售營利之常業犯意聯絡，自民國
    （下同）八十八年六月間起，由林志、丁○○二人向電腦網際網路上不詳姓名
    年籍之人，購入附表二至五所示內容之錄音、電影、程式軟體、遊戲軟體之盜版
    光碟片及附表六所示內容有猥褻聲音、影像之色情光碟片作為母片，旋即在臺中
    市○○○○街八之三號八五三六室「無盡工室」，將上開如附表二至六所示內容
    之光碟片及空白光碟片分別放入光碟機及燒錄機內，再以電腦執行對拷燒錄，而
    擅自重製上揭各式著作及製造猥褻聲音、影像之色情影片於可錄寫一次之光碟片
    （俗稱ＣＤＲ）上，並製作各式盜版光碟及色情影片之目錄，利用其所申請之
    ABM＠PCHOME.COM.TW之電子郵件信箱散布廣告，向不特定人表示其有販售上述種
    類之盜版光碟或猥褻影片，供不特定人訂購聯絡，而以每片新台幣（下同）六十
    至八十元之價格對外販售，其等並以乙○○所有郵政儲金匯業局第000000
    00帳號，充為收款帳戶，且利用不知情之郵局員工寄送不特定人所訂購之各式
    光碟片，而陸續出售上開侵害他人著作財產權之著作及猥褻物品，並以之為業，
    賴以維生。而甲○○、戊○○二人明知上情，與乙○○、丁○○二人，亦基於意
    圖銷售營利之常業犯意聯絡，甲○○自八十九年四月間起，戊○○自八十九年七
    月三日起，分別以每月三萬元及每小時七十元之代價，受僱於乙○○、丁○○二
    人，在上址擔任光碟拷貝複製、黏貼標籤、貨物包裝及寄送等工作。嗣於八十九
    年七月二十一日十四時許，始為台中市警察局刑警隊持台灣台中地方法院檢察署
    檢察官核發之搜索票在上揭工作地點查獲，並扣得附表一所示供重製侵害著作權
    之盜版光碟片及色情光碟片所用之物品及如附表二至六所示之盜版光碟片、色情
    光碟片。
二、案經臺中市警察局移送附表二至五等公司訴由臺灣臺中地方法院檢察署檢察官聲
    請簡易判決處刑暨移送併案辦理。
    理  由
一、右揭事實，業訊據被告乙○○、丁○○、甲○○、戊○○四人坦承不諱，核與大
    宇資訊股份有限公司等公司告訴代理人陳文詮、滾石國際音樂股份有限公司等公
    司告訴代理人吳文彬、財團法人電影及錄影著作保護基金會代理人丙○○之指訴
    情節相符，並有著作權證明文件六十六件、附表二至五所示之錄音著作封面、電
    腦程式正版軟體封面影本、盜版光碟片之廣告內容暨目錄、客戶訂購單、掛號函
    件執據多紙、寄款人郵政劃撥儲金存款通知單、客戶訂購資料及自扣案猥褻光碟
    片中翻拍之照片六張等件在卷可憑。此外，復有如附表一至六所示之物品扣案足
    憑，是被告自白與事實相符。事證明確，被告犯行堪予認定。
二、按刑法上所謂常業犯，係指反覆以同種類之行為為目的之社會活動之職業性犯罪
    而言，亦即恃犯罪所得以維生，至犯罪時間長短、所得多寡、是否恃此為惟一謀
    生職業，均非所問。本件被告乙○○、戊○○、甲○○三人為在學生，被告丁○○犯罪時，亦為在學學生，均無職業，而扣案之盜版光碟，數量眾多，種類亦繁
    ，益徵被告係恃販售該等盜版光碟片維生，是被告志、丁○○、戊○○、甲○○
    四人本於常業犯意而為，至為明確。核被告乙○○、丁○○、戊○○、甲○○所
    為，均係犯著作權法第九十一條第二項之意圖銷售而擅自以重製之方法侵害他人
    著作財產權罪，其以犯該罪為常業，應依同法第九十四條之常業罪論處；又其等
    重製猥褻色情光碟再予販賣部分，另犯刑法第二百三十五條第二項之意圖販賣而
    製造猥褻物品罪。被告四人所為上揭犯行，有犯意之聯絡及行為分擔，均為共同
正犯。又其等利用不知情之郵政工作人員為其收受價金、交付貨物，為間接正犯
    。公訴意旨認被告上揭違反著作權法犯行另犯著作權法第九十三條第三款之罪，
    並應依同法第九十四條常業犯論處等語。惟查，著作權法第九十三條第三款係就
    以第八十七條各款方法侵害他人之著作權之行為加以規範，而著作權法第八十七
    條規定，有左列情形之一者，除本法另有規定外，視為侵害著作權或製版權，自
    係補充規定之立法條文，如已有特別明文規定者，即應優先適用，而無再適用補
    充條款之餘地，且該條第二款規定：「明知為侵害著作權或製版權之物而散布或
    意圖散布而陳列或持有或意圖營利而交付」，應係指明知他人重製之著作而為之
    者而言，若意圖銷售而重製他人著作，且所重製之著作，復銷售他人，則其所為
    銷售行為應為重製行為所吸收，無再適用同法第九十三條第三款以第八十七條第
    二款方法侵害他人著作權之餘地，最高法院八十四年度台上字第四０六二號判決
    可資參照。本件被告四人係意圖銷售而重製他人著作，且所重製之著作，復銷售
    不特定之人，依上開判決意旨，被告意圖營利交付行為應為重製行為所吸收，不
    另論罪，公訴人認被告此部分犯行，另犯著作權法第九十三條第三款之罪，容有
    誤會。另檢察官移送併辦部分與本件起訴之犯罪事實同一，為起訴效力所及，本
    院自得併予審究，併予敘明。被告等以擅自重製行為，觸犯上開二罪名，並侵害
    多數電腦軟體公司享有之著作財產權法益，為想像競合犯，依刑法第五十五條之
    規定，應從一重之著作權法第九十四條之罪處斷。本院審酌被告四人不思以合法
    手段賺取金錢，無視告訴人等之合法權益，自行以盜拷重製，販售盜拷光碟或色
    情光碟牟利，除侵害告訴人公司之權利外，並傷及國內對智慧財產保護之形象及
    社會風俗，對於合法電腦軟體廠商權益及國家形象之傷害實難估計，惟其等犯後
    ，均坦承犯行，態度良好，並配合警方查獲其他盜版者，深知悔悟等一切情狀，
    分別量處如主文所示之刑，罰金部分並諭知易服勞役之折算標準。末查被告四人
    皆未曾受有期徒刑以上刑之宣告，有台灣高等法院被告全國前案紀錄表附卷可按
    ，被告乙○○、戊○○、甲○○三人現尚在學，被告丁○○於犯罪時，亦係學生
    ，其等犯後均能坦承犯行，且被告乙○○、丁○○二人並配合警方查獲其他盜版
    者，足見深具悔意，其等經本案科刑教訓後，當知警惕而無再犯之虞，本院綜核
    各情，認所宣告之刑以暫不執行為適當，併予分別宣告如主文所示之緩刑，以啟
    自新。
三、扣案如附表一所示供重製盜版光碟片、色情光碟片所用之物及如附表二至五所示
    之盜版光碟片，均為被告林志、丁○○所有，且供犯本罪所用之物，業據其供
    明在卷，爰依刑法第三十八條第一項第二款之規定併予宣告沒收；另扣案如附表
    六所示之光碟片均為有猥褻之聲音、影像之物品，爰依刑法第二百三十五條第三
    項規定宣告沒收。
據上論斷，應依刑事訴訟法第四百五十二條、第二百九十九條第一項前段，著作權法
第九十四條、第九十一條第二項，刑法第十一條前段、第二十八條、第二百三十五條
第二項、第三項、第五十五條、第四十二條第三項、第七十四條第一款、第三十八條
第一項第二款，判決如主文。
中      華      民      國        九十      年      三    月     二     日
                                      臺灣臺中地方法院刑事第三庭
                                          法  官  黃  峻  隆
右正本證明與原本無異。
如不服本判決，應於判決送達後十日內向本院提出上訴狀，上訴於臺灣高等法院臺中
分院（須附繕本）。
            書記官
中      華      民      國        九十      年     三     月     七     日
附錄本判決論罪科刑之法條：
著作權法第九十四條：
以犯第九十一條、第九十二條或第九十三條之罪為常業者，處一年以上七年以下有期
徒刑，得併科新台幣四十五萬元以下罰金。
著作權法第九十一條第二項：
意圖銷售或出租而擅自以重製之方法侵害他人之著作財產權者，處六月以上五年以下
有期徒刑，得併科新台幣三十萬元以下罰金。
刑法第二百三十五條
散布、播送或販賣猥褻之文字、圖畫、聲音、影像或其他物品，或公然陳列，或以他
法供人觀覽、聽聞者，處二年以下有期徒刑、拘役或科或併科三萬元以下罰金。
意圖散布、播送、販賣而製造、持有前項文字、圖畫、聲音、影像及其附著物或其他
物品者，亦同。
前二項之文字、圖畫、聲音或影像之附著物及物品，不問屬於犯人與否，沒收之。
附表一
編號       名         稱              數    量        備      註
一         電腦主機（含螢幕）         四台            含燒錄器二台
二         對拷機（一對一）           七台
三         對拷機（一對三）           三台
四         ＡＤＳＬ路由器             一台
五   雷射印表機                 一台
六         拷具控制器                 七具
七         鍵盤                       四組
八         滑                         三組
九         連接器                     一箱
十         空白光碟片                 一千四百三十片
十一       待寄盜拷光碟片             二百零三片
十二       光碟目錄                   一疊
十三       訂單                       一疊
十四       郵政劃撥入戶單             一疊
十五       帳冊                       三本
十六       光碟標籤                   一疊
十七       大宗包裏交寄執據           一疊
十八       橡皮章                     四枚
十九       提款卡                     二張


司法院資訊處製作；財團法人民間司法改革基金會備份。
